【裁判字號】    99,上訴,3388
【裁判日期】    991001
【裁判案由】    毒品危害防制條例
【裁判全文】
臺灣高等法院刑事判決                99年度上訴字第3388號
上  訴  人
即  被  告  甲○○
上列上訴人因違反毒品危害防制條例案件，不服臺灣板橋地方法
院99年度訴字第2246號，中華民國99年8月11日第一審判決（起
訴案號：臺灣板橋地方法院檢察署99年度毒偵字第3836號），提
起上訴，本院判決如下：
    主  文
上訴駁回。
    理  由
一、按提起第二審之上訴，其上訴書狀應敘述具體理由，為第二
    審上訴必備之程式。此觀民國96年7月4日修正公布刑事訴訟
    法第361條第2項之規定甚明。倘上訴理由之敘述未合乎具體
    之要求者，其上訴即屬同法第362條前段所定「上訴不合法
    律上之程式」，第二審法院應依同法第367條前段之規定，
    以判決駁回之。至其理由之具體與否，屬第二審法院審查範
    圍，不在第一審法院命補正之列，上訴書狀如已敘述理由，
    無論其具體與否，即無待其補提理由書或命補正之問題。此
    與上訴書狀全未敘述上訴理由者，第一審法院依刑事訴訟法
    第361條第3項之規定，應定期間先命補正之情形，尚屬有別
    。又第二審上訴之目的，既在於請求撤銷、變更原判決，則
    所謂「具體理由」，自應就原判決如何足以撤銷、如何應予
    變更之「事實上」或「法律上」之具體根據，本於確實之訴
    訟資料暨原因事實之所出，逐一敘述、記載，必已具體指出
    原判決事實認定之所憑有如何之錯誤（如原判決所採之證據
    如何不具證據能力，所為證明力之判斷如何違背經驗、論理
    法則等），法律之適用（尤其實體法）有如何之違誤，形式
    上已足以動搖原判決使之成為不當或違法而得改判之事由；
    必要時並應提出有利於己之事證，期使第二審法院採納，俾
    為有利於上訴人之認定，始屬合法。上訴理由之敘述，應先
    合乎具體之要求，始有所敘述可取與否之實體審理與判斷之
    問題。是上訴人之上訴書狀雖敘述上訴理由，但僅泛言原判
    決認定事實錯誤、違背法令、量刑失之過重或輕縱等情詞，
    而未依上揭意旨指出具體事由，或形式上雖已指出具體事由
    ，然該等事由縱使屬實，亦不足以認為原判決有何不當或違
    法，或其所陳之事由，與訴訟資料所載不相適合，或所指摘
    原判決之「不當」或「違法」根本不存在者，均應認其實質
    上並未符合具體之要件，庶符節制濫行上訴之立法意旨。
二、本件原判決認定上訴人甲○○有如其事實欄所載：「其前於
    民國98年間因施用第二級毒品案件，經本院以98年度毒聲字
    第189號裁定送勒戒處所觀察、勒戒後，認無繼續施用毒品
    之傾向，於98年11月25日執行完畢釋放，由臺灣板橋地方法
    院檢察署檢察官於98年11月27日以98年度毒偵字第6371號、
    98年度毒偵緝字第593、594及595號為不起訴處分確定。另
    因詐欺案件，經本院以94年度簡字第3313號簡易判決判處有
    期徒刑3月，如易科罰金，以銀元300元折算1日，經提起上
    訴後，由本院合議庭以94年度簡上字第560號判決撤銷原判
    決，改判處有期徒刑3月，如易科罰金，以銀元300元折算1
    日確定，嗣於95年5月8日易科罰金執行完畢。詎其明知海洛
    因、甲基安非他命分別係屬毒品危害防制條例第2條第2項第
    1款、第2款所定之第一級、第二級毒品，不得持有、施用，
    仍不知悔改，於前述觀察、勒戒執行完畢釋放後5年內，仍
    分別基於施用第一級毒品海洛因、第二級毒品甲基安非他命
    之犯意，為下列之行為：(一)於99年4月29日某時許，在友人
    位於臺北縣三重市○○路○段64號9樓住處內，以將香菸摻以
    毒品海洛因後點燃之方式，施用第一級毒品海洛因乙次；(二)
    於99年4月27日16、17時許，在其位於臺北縣三重市○○街
    162號3樓住處內，以將甲基安非他命置於玻璃球內以火燒烤
    後，用鼻子吸食煙霧之方式，施用第二級毒品甲基安非他命
    乙次。嗣於99年4月29日14時許，在上址友人住處內為警查
    獲，並經採集其尿液送驗後，檢驗結果呈嗎啡、甲基安非他
    命之陽性反應，而查悉上情。」之施用第一級毒品之犯行、
    施用第二級毒品之犯行，論以上訴人犯施用第一級毒品罪，
    累犯，處有期徒刑7月，又犯施用第二級毒品罪，累犯，處
    有期徒刑5月，並定應執行有期徒刑10月。
三、上訴人不服原審判決，其上訴理由略稱：「希望可以易科罰
    金，判10個月太重。」等語。
四、經查：
  (一)本件被告甲○○前因詐欺案件，經臺灣板橋地方法院以94年
    度簡字第3313號簡易判決判處有期徒刑3月，如易科罰金，
    以銀元300元折算1日，經提起上訴後，由臺灣板橋地方法院
    合議庭以94年度簡上字第560號判決撤銷原判決，改判處有
    期徒刑3月，如易科罰金，以銀元300元折算1日確定，嗣於
    95年5月8日易科罰金執行完畢，有本院被告前案紀錄表在卷
    可稽，其於有期徒刑之刑之執行完畢後5年內，再故意犯本
    件有期徒刑以上之上開二罪，均為累犯，應依法加重其刑。
  (二)按量刑輕重，屬為裁判之法院得依職權自由裁量之事項，苟
    其量刑已以行為人之責任為基礎，並斟酌刑法第57條各款所
    列情狀，在法定刑度內，酌量科刑，無偏執一端，致明顯失
    出失入情形，自不得指為不當或違法。被告於本件所為係分
    別犯毒品危害防制條例第10條第1項之施用第一級毒品罪，
    法定刑為處6月以上5年以下有期徒刑，同條例第2項之施用
    第第二級毒品罪，法定刑為3年以下有期徒刑，被告既為累
    犯，均應依法加重其刑，且原審已審酌「被告雖經觀察、勒
    戒，卻仍未能斷戒施用毒品惡習，屢犯施用毒品之罪，顯見
    其戒治意志不堅，缺乏戒絕毒癮之動機，本應從重量刑以收
    刑罰教化之效，惟念其施用毒品係對己身殘害，並未造成他
    人具體危害，且於犯後坦承犯行，態度尚稱良好等一切情狀
    」始為量刑，是原審判決既已詳細記載認定被告犯罪之證據
    及理由，並已審酌關於刑法第57條科刑之一切情狀，在適法
    範圍內行使其量刑之裁量權，核無違法或不當之情形。
  (三)本院審酌被告甲○○之上訴理由，業經原審判決於理由內詳
    論敘明並審酌，尚不足以影響原審判決量刑刑度宣告之本旨
    ，且對於原審判決究有何具體事由，致判決不當或違法，無
    一語涉及，顯未依據卷內既有訴訟資料或提出新事證，指摘
    或表明原審判決有何採證認事、用法或量刑等足以影響判決
    本旨之不當或違法，或足以影響原判決，構成應撤銷之具體
    事由（最高法院97年度台上字第4345號判決要旨參照），與
    刑事訴訟法第361條第2項「上訴書狀應敘述具體理由」之規
    定不符。揆諸上開說明，其上訴不合法律上之程式，應予駁
    回，並不經言詞辯論為之。
據上論斷，應依刑事訴訟法第367條前段、第372條，判決如主文
。
中    華    民    國    99    年    10    月    1     日
                  刑事第十七庭審判長法  官  王炳梁
                                    法  官  陳憲裕
                                    法  官  黃雅芬
以上正本證明與原本無異。
施用第一級毒品部分如不服本判決，應於收受送達後10日內向本
院提出上訴書狀，其未敘述上訴之理由者並得於提起上訴後10日
內向本院補提理由書（均須按他造當事人之人數附繕本）「切勿
逕送上級法院」。
其他部分不得上訴。
                                    書記官  鄭雅云
中    華    民    國    99    年    10    月    5     日

司法院資訊處製作；財團法人民間司法改革基金會備份。
